【裁判字號】    98,易,546
【裁判日期】    981020
【裁判案由】    竊盜
【裁判全文】
臺灣雲林地方法院刑事判決               98年度易字第546號
公  訴  人  臺灣雲林地方法院檢察署檢察官
被      告  甲○○
上列被告因竊盜案件，經檢察官提起公訴（98年度偵字第4611號
），本院判決如下：
    主  文
甲○○犯毀壞安全設備於夜間侵入住宅竊盜罪，累犯，處有期徒
刑捌月。
其他被訴加重竊盜未遂罪部分，無罪。
    事  實
一、甲○○前因竊盜案件，經臺灣臺中地方法院以96年度易字第
    1183號判決分別判處有期徒刑8 月、7 月，定應執行有期徒
    刑1 年，嗣經臺灣高等法院臺中分院以96年度上易字第848
    號判決上訴駁回確定；復因竊盜案件，經臺灣臺中地方法院
    以97年度簡字第799 號判決判處有期徒刑4 月確定，上開各
    罪，分別經減刑後，定應執行有期徒刑7 月15日，於民國97
    年12月21日縮短刑期執行完畢。竟不知悔改，基於意圖為自
    己不法所有之犯意，於98年9 月12日凌晨3 時41分許，利用
    住宿於雲林縣斗六市○○路185-3 號「真岡大飯店」303 號
    房間之機會，以不詳之方式，破壞附加在該飯店之307 號房
    間門上屬於安全設備之防盜鐵鍊後，開啟該門，侵入該飯店
    307 號房間之住宅內（毀損、無故侵入住宅部分，均未據告
    訴），復徒手竊取該房間內住戶乙○○所有置於褲子口袋內
    之現金新臺幣（下同）40,000元，得手後，供己花費使用，
    嗣因乙○○報案，經警循線查獲，始悉上情。
二、案經雲林縣警察局報請雲林地方法院檢察署檢察官偵查起訴
    。
    理  由
一、證據能力部分
    按被告以外之人，於審判外之陳述，雖不符刑事訴訟法第15
    9 條之1 至159 條之4 規定，而經當事人於審判程序同意作
    為證據，法院審酌該言詞陳述或書面陳述作成時之情況，認
    為適當者，亦得為證據，刑事訴訟法第159 條之5 定有明文
    。考諸本條立法意旨在於傳聞證據未經當事人之反對詰問予
    以核實，原則上先予排除。惟若當事人己放棄反對詰問權，
    於審判程序中表明同意該等傳聞證據可作為證據，基於尊重
    當事人對於傳聞證據之處分權，及辯論資料愈豐富，愈有助
    於真實發見之理念，且強化言詞辯論主義，使訴訟程序得以
    順暢進行，而使傳聞證據亦得例外的認具有證據能力。本件
    被告及檢察官對於本判決所引用卷附其他具有傳聞證據性質
    之證據地位，均已知悉，且未聲明異議或明示反對作為證據
    ，本院認為並無不適當之特別狀況，依刑事訴訟法第159 條
    之5 規定，應認有證據能力。
二、認定犯罪事實所憑之證據及理由
    訊據被告坦承確於上述時、地進入「真岡大飯店」307 號房
    間行竊之事實，惟矢口否認有何竊盜之犯行，辯稱：我是以
    把門推開後進入307 號房間內，並沒有破壞門鎖；我在307
    號房間內並沒有竊取40,000元云云。經查：
(一)、被告甲○○於98年9 月11日投宿於雲林縣斗六市○○路185-
    3 號「真岡大飯店」303 號房間，並於同年9 月12日凌晨3
    時41分許，進入乙○○所投宿之307 號房間內之事實，業經
    被告於本院審理中坦認不諱，復有「真岡大飯店」98年9 月
    11日之旅客登記簿及98年9 月12日監視器翻拍照片等在卷可
    稽。
(二)、被告雖以上揭情詞置辯。然查，本件被告於上揭時、地以破
    壞附加在該飯店之307 號房間門上之具有防盜、防閑作用之
    鐵鍊後，進入30 7號房間內，竊取被害人乙○○所有之40,0
    00元之事實，業經證人即被害人乙○○於警詢中證稱：我於
    98年9 月12日，投宿於雲林縣斗六市○○路185-3 號「真岡
    大飯店」307 號房內，於該日上午5 時40分許，發現原置放
    我短褲口袋內40,000元遭人竊取；當時飯店房門有上鎖，且
    有鎖上防盜鐵鍊，有遭到破壤之痕跡等語（詳偵卷第15頁至
    第16頁）；證人即真岡大飯店之員工張文亮於警詢中證述：
    被告該次行竊造成飯店307 號房鎖損壞等語（詳偵卷第19頁
    ），而證人乙○○僅係當日住於宿於該飯店，證人張文亮係
    該飯店之員工，與被告並不相識，亦無仇怨，衡情證人乙○○、張文亮應無故為虛偽不實陳述以誣陷被告入罪之理。參
    諸當時正值凌晨，證人乙○○已在休息，為防止他人進入該
    房間內，應會將鐵鍊上鎖，俾保障其自身之安全。佐以卷內
    照片所示，附加在該飯店之307 號房間門上之防盜鐵鍊，確
    實已斷掉（詳偵卷第29頁），顯見證人乙○○、張文亮上開
    證述情詞非虛。參以被告於警訊中供稱：我確實於98年9 月
    12 日 凌晨3 時40分許，曾進入「真岡大飯店」307 號內竊
    取現金等語（詳偵卷第9 頁）；本院審理中供稱：我進入「
    真岡大飯店」307 號內之目的，是要偷錢等語（詳本院卷19
    頁背面），及被告於98年9 月20日欲再同一模式行竊，苟被
    告該次未有竊取財物得手，被告何以再度前往，堪認本件被
    告確以破壞附加在該飯店之307 號房間門上之防盜鐵鍊後，
    進入307 號房間內，竊取被害人乙○○所有之40,000元無訛
    。綜上所述，被告上開所辯，應屬事後卸責之詞，不足採信
    。
三、論罪科刑
    按旅客對於住宿之旅館房間，各有其監督權，且既係供旅客
    起居之場所，即不失為住宅性質，是上訴人於夜間侵入旅館
    房間行竊，係犯刑法第321 條第1 項第1 款之於夜間侵入住
    宅竊盜罪（最高法院69年台上字第1474號著判例意旨可資參
    照），是被告於夜間侵入被害人乙○○所寄宿之旅館房間內
    ，竊取40,000元，自應構成夜間侵入住宅之加重竊盜罪；次
    按門鎖固屬安全設備之一種，被告毀壞門鎖行竊，自應論以
    刑法之毀壞安全設備竊盜罪。惟此處所謂門鎖，係指附加於
    門上之鎖而言，至毀壞構成門之一部分之鎖，則應認為毀壞
    門扇（最高法院55年臺上字第547 號判例暨64年度第4 次刑
    庭庭推總會決議（一）意旨足資參照）。查被告以不詳之方
    式，破壞該飯店之307 號房間門之防盜鐵鍊，係附加在門上
    之鎖，並未構成該門之一部分，此觀卷內所附之照片自明（
    詳偵卷第29頁），且該防盜鐵鍊具有隔絕防閑作用，避免他
    人任意進入房間內，甚至竊取該房間內之財物，該防盜鐵鍊
    自屬安全設備之一種，是被告以不詳方式破壞該防盜鐵，自
    具有毀壞安全設備之情形。核被告於夜間侵入，破壞該飯店
    之307 號屬於安全設備之防盜鐵鍊後，進入該房間後，竊取
    被害人乙○○之40,000元得手之行為，係犯刑法第321 條第
    1 項第1 款、第2 款之毀壞安全設備於夜間侵入住宅竊盜罪
    。又被告有如前開事實欄所載之犯罪科刑及執行紀錄，此有
    臺灣高等法院被告前案紀錄表1 份在卷可稽，被告前受徒刑
    之執行完畢後，5 年以內故意再犯本件有期徒刑以上之罪，
    為累犯，應依刑法第47條第1 項之規定，加重其刑。爰審酌
    被告除有上開前案紀錄，有臺灣高等法院前案紀錄表1 份附
    卷可據，足徵其素行非佳，未見悔改，不思守法自制，循正
    當途徑獲取所需，反恣意竊取他人財物，危害社會治安與他
    人財產安全，守法意識薄弱，顯不尊重他人財產權益之犯罪
    動機、目的、行竊之手段、所竊得財物之價值，兼衡其犯罪
    後僅坦承部分犯行，態度顯非良好暨其他一切情狀，爰量處
    如主文所示之刑。
四、無罪部分：
(一)、公訴意旨略以：被告於98年9 月20日再度投宿於「真岡大飯
    店」601 號房，並於98年9 月20日凌晨2 時20分，毀壞306
    號房之門鎖，進入306 號房欲下手行竊，惟甫打開房門時，
    即為投宿於該房之丙○○發現，被告未及得手，及迅速逃回
    投宿之601 號房。嗣丙○○報警處理，為警循線查獲，始悉
    上情，因而認為被告該部分，亦涉有刑法第321 條第2 項、
    第1 項第1 款、第2 款之加重竊盜未遂罪嫌。
(二)、按犯罪事實應依證據認定之，無證據不得認定犯罪事實；又
    不能證明被告犯罪者，應諭知無罪之判決；刑事訴訟法第15
    4 條第2 項、第301 條第1 項分別定有明文。次按檢察官就
    被告犯罪事實，應負舉證責任，並指出證明之方法，刑事訴
    訟法第161 條第1 項亦有明文規定。因此，檢察官對於起訴
    之犯罪事實，應負提出證據及說服之實質舉證責任。再刑事
    訴訟法上所謂認定犯罪事實之證據，係指足以證明被告確有
    犯罪行為之積極證據而言，該項證據必須適合於被告犯罪事
    實之認定，始得採為斷罪之資料（最高法院69年臺上字第49
    13號判例意旨參照）。如未能發現相當證據，或證據不足以
    證明，自不能以推測或擬制之方法，以為裁判基礎（最高法
    院40年臺上字第86號判例意旨參照）。而認定犯罪事實所憑
    之證據，無論係直接證據或間接證據，其為訴訟上之證明，
    須於通常一般之人均不致有所懷疑，而得確信其為真實之程
    度者，始得據為有罪之認定，倘其證明尚未達到此一程度，
    而有合理之懷疑存在，本諸無罪推定原則，自應為被告無罪
    之諭知（最高法院76年臺上字第4986號判例意旨、92年度臺
    上字第2570號判決意旨參照）。
(三)、公訴人認被告涉犯刑法第321 條第2 項、第1 項第1 款、第
    2 款之加重竊盜未遂罪罪嫌，無非係以證人丙○○、張文亮
    於警詢中之證述、真岡大飯店98年9 月19日旅客登記簿及98
    年9 月20監視器翻拍照片等為主要論據。訊據被告坦承於上
    揭時、地將306 號房間門推開之事實，惟堅決否認有何被訴
    之犯行，辯稱：我是用推的將306 號房間門打開時，被人發
    現立即跑走，我沒有破壞門鎖等語。經查：
(四)、被告於98年9 月20日凌晨投宿於「真岡大飯店」601 號房間
    內，並於該日凌晨2 時20分許，打開該飯店306 號房間門時
    ，即遭證人丙○○發覺，迅速逃回601 號房間內之事實，業
    經被告於本院審理中坦認不諱，核與證人即房客丙○○於警
    詢中證述之情節相符，復有「真岡大飯店」98年9 月19日旅
    客登記簿及98年9 月20日監視器翻拍照片在卷可稽，然此僅
    能證明被告於上揭時、地曾推開該飯店之306 號房間之事實
    。
(五)、查被告究以何方式打開306 號房間門？證人即房客丙○○於
    警詢中證稱：我於98年9 月19日，投宿於雲林縣斗六市○○
    路185-3 號「真岡大飯店」306 號房間，於同年月20日凌晨
    2 時20分許，發現門外異聲有破壞房門之聲音，不久發現1
    名男子將門推開，我發出聲音後，該名男子隨即逃逸，並在
    該飯店601 號房內查獲被告；門有遭到損壞等語（詳偵卷第
    11頁至第12頁）；證人張文亮於警詢中證述：被告該次行竊
    造成飯店306 號房鎖損壞等語（詳偵卷第19頁）。佐以卷內
    照片所示，附加在該飯店之306 房間門上之防盜鐵鍊，確實
    已斷掉（詳偵卷第25頁），是證人丙○○、張文亮所證，應
    堪採信，堪認被告確以破壞附加在該該飯店之306 房間門上
    之防盜鐵鍊後，欲進入306 號房間內無訛，被告上開所辯，
    自難逕予採信。
(六)、次查，被告雖以破壞門鎖之方式，欲進入306 號之門內，然
    被告於推開306 號房門之際，即遭人發覺，顯然被告當時尚
    未進入306 號之門內，值此情形，被告是否已達竊盜行為之
    著手？按刑法上之未遂犯，必須已著手於犯罪行為之實行而
    不遂，始能成立，此在刑法第25條第1 項規定甚明。同法第
    321 條之竊盜罪，為第320 條之加重條文，自係以竊取他人
    之物為其犯罪行為之實行，至該條第1 項各款所列情形，不
    過為犯竊盜罪之加重條件，如僅著手於該項加重條件之行為
    而未著手搜取財物，仍不能以本條之竊盜未遂論，至竊盜之
    預備行為，刑法對於預備盜竊並無處罰明文，亦難令負何種
    罪責（最高法院27年滬上字第54號判例參照）；再按預備行
    為與未遂犯之區別，當以已、未著手於犯罪之實行作為標準
    ，所謂著手即指犯人對於犯罪構成事實開始實行而言，是關
    於竊盜行為之著手，係以已否開始財物之搜尋為要件。如行
    為人僅著手於刑法第321 條第1 項各款所列之加重要件行為
    ，而尚未為竊盜行為之著手者，自不得以該條竊盜罪之未遂
    犯論科。亦即刑法上之未遂犯，必須已著手於犯罪行為之實
    行而不遂，始能成立（最高法院85年度台非字第116 號、94
    年度台上字第6989號判決意旨參照）。查被告以破壞門鎖之
    方式，欲進入306 號房間內，於打開306 號房間門時，即遭
    證人丙○○發覺，迅速逃回601 號房間內，業如前述，僅止
    證明被告已破壞門鎖，亦即被告著手刑法第321 條第1 項第
    2 款之加重要件行為，尚無法據此認定業已開始搜尋財物，
    至為灼然。參諸真岡大飯店於98年9 月20日監視器翻拍照片
    所示（詳偵卷第67頁至第68頁），被告確實尚未進入該306
    號房間內，實無可能無開始以目光或手搜尋、翻動、搜取屋
    內財物之舉，益見被告確實尚未搜尋財物，尚未著手於竊盜
    行為，揆諸上開說明，被告既未為竊盜行為之著手，自難以
    竊盜之未遂犯論處，是該被訴犯行僅屬竊盜之預備階段，非
    刑法處罰之行為，自難令其負以罪責。
(七)、綜上，本件依檢察官所舉各項證據方法，並不足資以佐證被
    告究否確有加重竊盜未遂之犯行，復查無其他積極證據足認
    被告有公訴意旨所指加重竊盜未遂罪行，揆諸首揭說明，既
    不能證明被告犯罪，自應為無罪之諭知。
據上論斷，應依刑事訴訟法第299 條第1 項前段、第301 條第1
項，刑法第321 條第1 項第1 款、第2 款、第47條第1 項，判決
如主文。
本案經檢察官傅克強到庭執行職務。
中    華    民    國    98    年    10    月    20    日
                  刑事第一庭  法  官  文昌
以上正本證明與原本無異。
如不服本判決應於收受判決後10日內向本院提出上訴書狀，並應
敘述具體理由；其未敘述上訴理由者，應於上訴期間屆滿後20日
內向本院補提理由書（均須按他造當事人之人數附繕本）。「切
勿逕送上級法院」。
                              書記官  張簡純靜
中    華    民    國    98    年    10    月    20    日
附錄本案論罪科刑法條全文：
中華民國刑法第321 條：
犯竊盜罪而有左列情形之一者，處6 月以上、5 年以下有期徒刑
：
一  於夜間侵入住宅或有人居住之建築物、船艦或隱匿其內而犯
    之者。
二  毀越門扇、牆垣或其他安全設備而犯之者。
三  攜帶兇器而犯之者。
四  結夥三人以上而犯之者。
五  乘火災、水災或其他災害之際而犯之者。
六  在車站或埠頭而犯之者。
前項之未遂犯罰之。

司法院資訊處製作；財團法人民間司法改革基金會備份。
